【裁判字號】    95,上訴,2011
【裁判日期】    951214
【裁判案由】    違反毒品危害防制條例
【裁判全文】
臺灣高等法院高雄分院刑事判決        95年度上訴字第2011號
上  訴  人  臺灣高雄地方法院檢察署檢察官
被      告  甲○○
上列上訴人因被告違反毒品危害防制條例案件，不服臺灣高雄地
方法院95年度訴字第2758號中華民國95年9 月8 日第一審判決（
起訴案號：臺灣高雄地方法院檢察署95年度毒偵字第5189號），
提起上訴，本院判決如下：
     主  文
上訴駁回。
     事  實
一、甲○○前於民國89年間，因施用毒品案件，經臺灣高雄地方
    法院以89年度毒聲字第6244號裁定送觀察、勒戒後，因認無
    繼續施用毒品之傾向，於89年8 月21日觀察、勒戒執行完畢
    釋放，並經臺灣高雄地方法院檢察署檢察官於89年8 月19日
    以89年度毒偵字第5520號為不起訴處分確定；復於前開觀察
    、勒戒執行完畢後5 年內，於92年10月29日某時許，施用第
    一級毒品海洛因1 次，經臺灣高雄地方法院於93年3 月25日
    以93年度訴字第337 號判決判處有期徒刑6 月確定，甫於94
    年2 月13日縮刑期滿執行完畢。詎其仍不知戒絕毒癮，明知
    海洛因經公告列為毒品危害防制條例第2 條第2 項第1 款之
    第一級毒品，不得非法持有、施用，復基於施用第一級毒品
    海洛因之犯意，於95年5 月31日下午1 時許，在其高雄縣大
    寮鄉○○村○○路52之2 號住處，以將海洛因摻水置入針筒
    注射體內之方式，施用第一級毒品海洛因1 次。嗣於95年6
    月2 日上午11時55分許，因形跡可疑而為警在高雄縣林園鄉
    ○○○路360 號「建佑醫院」廁所內查獲，並當場扣得第一
    級毒品海洛因2 包（不含包裝袋，合計淨重0.29公克；空包
    裝袋重0.53公克）及未殘留第一級毒品海洛因之注射針筒1
    支，繼經警採集尿液送驗後，始知悉上情。
二、案經高雄市政府警察局苓雅分局報請臺灣高雄地方法院檢察
    署檢察官偵查起訴。
     理  由
一、本件被告甲○○所犯係死刑、無期徒刑、最輕本刑為3 年以
    上有期徒刑以外之罪，已經被告就被訴事實先為有罪之陳述
    ，經審判長告知被告簡式審判程序之旨，並聽取當事人之意
    見後，依刑事訴訟法第273 條之1 第1 項之規定，裁定進行
    簡式審判程序。又本件關於法務部調查局鑑定通知書、高雄
    醫學大學附設中和紀念醫院、搜索扣押筆錄暨扣押物品目錄
    表、照片、注射針筒等物證及書證，依同法第273 條之2 規
    定，不受第159 條第1 項關於傳聞法則規定之限制，依法均
    有證據能力，合先敘明。
二、訊據被告甲○○對於在上揭時、地，以上述方式施用第一級
    毒品海洛因1 次之事實坦承不諱，且查：(一)被告為警查獲時
    ，於95年6 月2 日中午12時30分許所採集之尿液，經送驗結
    果，呈嗎啡陽性反應，有高雄市立凱旋醫院95年6 月19日報
    告編號A00000000 號濫用藥物尿液檢驗報告暨尿液代碼與姓
    名對照表各1 紙（警卷第13頁、偵卷第18頁參照）。而扣案
    之疑似海洛因粉末2 包，經送請法務部調查局鑑定結果，確
    認含海洛因成分（不含包裝袋，合計淨重0.29公克），有該
    局95年7 月13日調科壹字第220023744 號鑑定通知書1 紙在
    卷可據（偵卷第9 頁參照）。另扣案之注射針筒1 支，經送
    請高雄醫學大學附設中和紀念醫院檢驗結果，雖無毒品殘留
    反應，有該院95年8 月22日報告編號0000-000號檢驗報告1
    紙附卷可參（原審法院卷第15頁參照），然既係被告供施用
    第一級毒品海洛因所用之物，業據被告供明在卷，亦可為被
    告施用第一級毒品犯行之佐證。此外，復有自願受搜索同意
    書1 紙（警卷第7 頁參照）、搜索扣押筆錄暨扣押物品目錄
    表1 份（警卷第8 至10、12頁參照）及扣案毒品照片1 幀（
    警卷第20頁參照）附卷可佐。從而，被告前揭自白與事實相
    符，應堪採為被告有罪之證據，則被告施用第一級毒品海洛
    因1 次之犯行，應堪認定。(二)按修正毒品危害防制條例就施
    用毒品者，祇於「初犯」及「5 年後再犯」二種情形，有其
    追訴條件之限制，即須於初犯經觀察、勒戒或強制戒治釋放
    後，5 年內均無施用毒品之行為，始能認其前所實施之觀察
    、勒戒或強制戒治已足遮斷毒癮，而得於5 年後再犯時，再
    予適用初犯之規定，重行觀察、勒戒等程序。倘5 年內已經
    再犯，被依法追訴處罰，縱其第3 次（或第3 次以上）施用
    毒品之時間在初犯釋放5 年以後，即與「5 年後再犯」之情
    形有別，且因已於「5 年內再犯」，顯見其再犯率甚高，原
    實施觀察、勒戒或強制戒治，已無法收其實效，而無5 年戒
    斷期之存在，自無再經觀察、勒戒及強制戒治之必要，應由
    檢察官逕行起訴（最高法院95年度台非字第59號、第65號判
    決意旨參照）。查本件被告前於89年間，因施用毒品案件，
    經原審法院以89年度毒聲字第6244號裁定送觀察、勒戒後，
    因認無繼續施用毒品之傾向，於89年8 月21日觀察、勒戒執
    行完畢釋放，並經臺灣高雄地方法院檢察署檢察官於89年8
    月19日以89年度毒偵字第5520號為不起訴處分確定；復於前
    開觀察、勒戒執行完畢後5 年內，於92年10月29日某時許，
    施用第一級毒品海洛因1 次，經原審法院於93年3 月25日以
    93年度訴字第337 號判決判處有期徒刑6 月確定，甫於94年
    2 月13日縮刑期滿執行完畢之事實，有臺灣高等法院被告前
    案紀錄表及原審法院93年度訴字第337 號刑事判決各1 份在
    卷足參，則被告於前案經觀察、勒戒執行完畢後，於5 年內
    已經再犯，並經依法追訴處罰，雖本案施用毒品之時間在初
    犯釋放5 年後，惟被告既已先於「5 年內再犯」，且於「5
    年後3 犯」，顯見其再犯率甚高，原實施觀察、勒戒已無法
    收其實效，而無5 年戒斷期之存在，參諸前揭判決意旨，自
    無再經觀察、勒戒及強制戒治之必要，而應由檢察官逕行起
    訴，並由法院依法論科。
三、查海洛因係毒品危害防制條例第2 條第2 項所稱之第一級毒
    品，不得非法持有、施用。核被告甲○○所為，係犯毒品危
    害防制條例第10條第1 項之施用第一級毒品罪。其施用第一
    級毒品前，持有海洛因之低度行為，應為施用之高度行為所
    吸收，不另論罪。查被告前於93年間，因施用毒品案件，經
    原審法院以93年度訴字第337 號判決判處有期徒刑6 月確定
    ，甫於94年2 月13日縮刑期滿執行完畢之事實，有臺灣高等
    法院被告前案紀錄表及原審法院被告院內索引卡紀錄表各1
    份在卷可查，其於5 年內再故意犯本件有期徒刑以上之罪，
    為累犯。被告行為後，刑法業於94年2 月2 日修正公布，並
    於95年7 月1 日施行，關於累犯之規定，自原規定：「受有
    期徒刑之執行完畢，或受無期徒刑或有期徒刑一部之執行而
    赦免後，5 年以內再犯有期徒刑以上之罪者，為累犯，加重
    本刑至二分之一。」，改為：「受徒刑之執行完畢，或一部
    之執行而赦免後，5 年以內故意再犯有期徒刑以上之罪者，
    為累犯，加重本刑至二分之一。」，因修正後之法律增加「
    故意」之要件，此部分比較新舊法律之結果，以修正後之法
    律較有利於被告，依刑法第2 條第1 項但書規定，應適用最
    有利於行為人之修正後法律（按被告雖不論依修正前之刑法
    第47條，或修正後之刑法第47條第1 項之規定，均構成累犯
    ，對被告而言並無有利或不利之情形，但仍應比較法條之規
    定）。
四、原審因依毒品危害防制條例第10條第1 項、第18條第1 項前
    段，刑法第2 條第1 項但書（原審漏引，應予補正）、第11
    條、第38條第1 項第2 款、刑法第47條第1 項（原審誤引修
    正前刑法第47條，應予更正）之規定，並審酌被告前因施用
    毒品案件經觀察、勒戒執行完畢釋放後，再因施用毒品犯行
    經判刑確定，竟仍未能徹底戒絕毒品，復犯本件施用毒品罪
    ，顯見其無戒毒悔改之意，惟念其施用毒品之次數、施用毒
    品乃自戕一己之身體健康，尚未對他人造成危害，且犯後已
    坦承犯行，態度良好等一切情狀，量處被告有期徒刑8 月。
    扣案之海洛因2 包（均不含包裝袋，合計淨重0.29公克），
    屬第一級毒品，應依毒品危害防制條例第18條第1 項前段之
    規定，併予宣告沒收銷燬。另扣案之注射針筒1 支，係被告
    所有供被告施用毒品所用之物，業據被告供明在卷，而扣案
    盛裝上開海洛因之包裝袋2 只，因已經鑑定檢驗機構將之與
    盛裝之毒品分別鑑析其重量，應可視為與毒品分離之物，然
    亦係被告所有供被告包裝欲施用之毒品所用之物，均應依刑
    法第38條第1 項第2 款規定，均併予宣告沒收。認事用法，
    核無不合，量刑亦屬妥適。檢察官上訴意旨，以被告自95年
    2 月中旬起至95年8 月2 日止，在高雄縣大寮鄉公園涼亭等
    處，基於施用第一級毒品之犯意，每日約2 至3 次，施用第
    一級毒品海洛因，此部份與本案有集合犯之裁判上一罪關係
    ，原審未及審酌云云，指摘原判決不當。惟按本件檢察官僅
    起訴被告於95年5 月31日13時許施用第一級毒品海洛因1 次
    ，且自95年2 月中旬起至95年6 月30日止部分，訊之被告亦
    否認有除上開於95年5 月31日13時施用外之其他施用第一級
    毒品行為，本院亦查無其他確切證據足資證明被告有上開檢
    察官所指之犯行，此部分尚難認被告有施用第一級毒品行為
    ；至被告自95年7 月1 日以後之施用第一級毒品行為，因刑
    法第56條關於連續犯之規定，業於94年2 月2 日修正公布刪
    除，並於95年7 月1 日施行，因行為後新法業已刪除連續犯
    之規定，自應依其犯罪之行為數分論併罰，與檢察官起訴部
    分並無連續犯之裁判上一罪關係，並非檢察官起訴效力所及
    ，本院無從併辦。至檢察官認施用第一級毒品行為係集合犯
    ，為單一之犯罪行為一節，因施用第一級毒品行為在時間上
    可分，行為上亦可分；且施用毒品後並非即預期要繼續施用
    ，亦無所謂分次或分階段以達成最終施用之關係，尚難認係
    集合犯，此部分檢察官尚有誤會。本件檢察官上訴為無理由
    ，應予駁回。
據上論結，應依刑事訴訟法第368 條，判決如主文。
本案經檢察官張金塗到庭執行職務。
中    華    民    國    95    年    12    月    14    日
            刑事第五庭  審判長法  官  曾永宗
                              法  官  陳  箐
                              法  官  任森銓
以上正本證明與原本無異。
如不服本判決應於收受本判決後10日內向本院提出上訴書狀，其
未敘述上訴理由者，並得於提起上訴後10日內向本院補提理由書
狀（均須按他造當事人之人數附繕本）「切勿逕送上級法院」。
中    華    民    國    95    年    12    月    14    日
                              書記官  蘇恒仁
附錄本判決論罪科刑法條：
毒品危害防制條例第10條第1 項
施用第一級毒品者，處6 月以上5 年以下有期徒刑。


司法院資訊處製作；財團法人民間司法改革基金會備份。
